【裁判字號】    88,重訴,1052
【裁判日期】    890301
【裁判案由】    損害賠償
【裁判全文】
臺灣高雄地方法院民事判決  八十八年重訴字第一○五二號
    原      告  己○○
                丙○○
                              .
                丁○○      住台北縣林口鄉○○村○○區○○路六十二號之五,?
                              .
                甲○○      住.
                乙○○      住.
    兼右五人共同
    訴訟代理人  戊○○      住.
                              .
    被      告  辛○        住.
                輔大交通有限公司  設高雄市前鎮區○○○路二十七號
    右  一  人
    法定代理人  壬○○      住.
    訴訟代理人  庚○○      住.
右當事人間，請求損害賠償事件，本院判決如左：
    主    文
被告應連帶給付原告己○○新台幣伍拾肆萬元、原告戊○○新台幣貳拾肆萬元、原告
丙○○新台幣拾萬元、原告丁○○新台幣貳拾肆萬元、原告甲○○新台幣壹拾捌萬
元、原告乙○○新台幣壹拾捌萬元，及均自民國八十八年十二月二十八日起至清償日
止，按年息百分之五計算之利息。
原告其餘之訴駁回。
訴訟費用由被告連帶負擔二分之一，餘由原告負擔。
本判決第一項於原告己○○以新台幣壹拾萬元、原告戊○○以新台幣伍萬元、丙○○
以新台幣陸萬元、原告丁○○以新台幣伍萬元、原告甲○○以新台幣肆萬元、原告乙○○以新台幣肆萬元分別為被告供擔保後，得假執行。
原告其餘假執行之聲請駁回。
    事    實
甲、原告方面：
    原告未於最後言詞辯論期日到庭，惟據其在前所為之聲明或陳述略以：
壹、聲明：
  一、被告應連帶給付原告己○○新台幣（下同）一百四十萬元，並應連帶給付原告
      戊○○、丙○○、丁○○、甲○○、乙○○各一百萬元，暨均自民國八十八年
      十二月二十八日起至清償日止，按年息百分之五計算之利息。
  二、訴訟費用由被告連帶負擔。
  三、願供擔保請准宣告假執行。
貳、陳述：
  一、被告辛○係受僱於被告輔大交通有限公司之司機，平日業務為駕駛計程車，其
      於民國八十八年一月十七日上午六時二十八分許，駕駛車號ＺＤ—二四三號計
      程車，沿高雄市○○路內側快車道由西往東方向行駛，行經建工路五五七號前
      時，應注意行車速度，應依標誌，在市區道路，時速不得超過四十公里，及汽
      車行駛時，駕駛人應注意車前狀況，並隨時採取必要之安全措施，且依當時情
      形，天候雨、晨光、路面濕潤、無缺陷、無障礙物、視距良好，又無不能注意
      之情形，乃竟疏於注意車前狀況且以時速五十公里以上之速度超速行駛，適有
      被害人呂玉葉騎乘腳踏車，同向在前行駛於外側快車道，辛○因搶紅燈見狀煞
      車不及，致由後撞及呂玉葉之腳踏車後輪，呂玉葉因而人車倒地，受有顱內出
      血之傷害，送醫後延至同日上午七時許不治死亡。辛○於肇事後向現場處理警
      員坦承肇事而接受裁判，案經台灣高雄地方法院檢察署以八十八年度偵字第三
      五八二號對被告辛○提起業務過失致死罪之公訴，由本院刑事庭以八十八年度
      交訴字第九０號認定應由被告辛○負肇事責任，並判處有期徒刑九月在案。
  二、被告辛○於發生車禍當時，係受僱於被告輔大交通有限公司（下稱輔大公司）
      為司機，且事故於其執行職務範圍所發生，顯係執行受僱職務不法侵害他人之
      權利，被告輔大公司依民法第一百八十八條第一項之規定，亦應連帶負責。
  三、按因故意或過失，不法侵害他人之權利者，負損害賠償責任；受僱人因執行職
      務，不法侵害他人之權利者，由僱用人與行為人連帶負損害賠償責任；不法侵
      害他人致死者，對於支出殯葬費之人，亦應負損害賠償責任；被害人對於第三
      人負法定扶養義務者，加害人對於該第三人亦應負損害賠償責任；不法侵害他
      人致死者，被害人之父、母及配偶，雖非財產上之損害，亦得請求賠償相當之
      金額；不法侵害他人之身體、健康者，被害人雖非財產上之損害，亦得請求賠
      償相當之金額，民法第一百八十四條第一項前段、第一百八十八條第一項前段
      、第一百九十二條第一項、第二項、第一百九十四條、第一百九十五條第一項
      前段分別定有明文。
  四、被告辛○以駕駛計程車為業，竟不注意遵照時速限制，並注意車前狀況，致撞
      及夜間騎乘腳踏車行經該路段之被害人呂玉葉，傷重不治死亡，被告辛○之僱
      用人即被告輔大公司疏於選任及監督，放任司機不遵守交通規則駕駛，亦應負
      責，爰依首揭法律規定，據侵權行為之法律關係，請求被告連帶賠償下列損失
      ：
    (一)原告己○○部分：一百四十萬元。
      1.殯葬費損失：四十萬元。
        原告己○○因妻呂玉葉於本件事故不幸喪生，辦理喪事共支出之殯葬費為四
        十萬元。
      2.慰撫金：一百萬元。
        原告己○○因本件車禍痛失結褵逾四十年之愛妻，未能白頭偕老，頓失所怙
        ，其內心痛苦實難言喻，爰請求被告連帶賠償慰撫金一百萬元，聊以慰藉。
        合計一百四十萬元。
    (二)原告戊○○、丙○○、丁○○、乙○○、甲○○部分：慰撫金各一百萬元。
      原告戊○○、丙○○、丁○○、乙○○、甲○○分別為被害人戊○○之長子、
      次子、三子、四子、長女，因本件車禍痛失獨生慈母，未能善盡孝道，其內心
      痛苦實難言喻，爰請求被告連帶賠償慰撫金各一百萬元，聊以慰藉。
  五、以上合計被告應連帶賠償原告己○○一百四十萬元、原告戊○○、丙○○、丁○○、乙○○、甲○○各一百萬元，暨均自本件起訴狀繕本送達最晚日期之翌
      日即八十八年十二月二十八日起至清償日止，按年息百分之五計算之利息，爰
      狀請鈞院鑒核，賜判如訴之聲明，以維權益。
、證據：提出殯葬費用收據十三件、喪葬費用明細表一件、原告戶籍謄本四件、繼
    承系統表一件、原告綜合所得稅各類所得及歸戶財產查詢清單五件、被告及被告
    輔大公司法定代理人戶籍謄本各一件為證。
乙、被告辛○方面：
壹、聲明： 原告之訴及假執行之聲請均駁回。
貳、陳述：目前因牌照被吊銷，雖想賠償對方多一點，但心有餘而力不足。
、證據：未提出。
丙、被告輔大公司方面：
壹、聲明：
  一、原告之訴及假執行之聲請均駁回。
  二、訴訟費用由原告負擔。
貳、陳述：對卷附資料均無意見，車子雖係公司名義，但被告辛○僅靠行而已。對實
    務見解曾認車行需負僱用人責任無意見。惟原告請求金額過高，計算亦不正確。
、證據：未提出。
丙、本院依職權向台灣高雄地方法院檢察署調閱被告辛○前科、向財政部台灣省南區
    國稅局高雄縣分局調閱被告辛○歸戶財產資料及所得資料、及向經濟部商業司調
    閱被告輔大公司之公司變更事項資料參考。
    理    由
一、本件原告經合法通知，未於最後言詞辯論期日到場，核無民事訴訟法第三百八十
    六條所列各款情形，爰依被告之聲請，由其一造辯論而為判決。
二、本件原告主張被告辛○係計程車司機，為從事駕駛業務之人，於民國八十八年一
    月十七日上午六時二十八分許，駕駛車號ＺＤ—二四三號計程車，沿高雄市○○
    路內側快車道由西往東方向行駛，行經建工路五五七號前時，應注意行車速度，
    應依標誌，在市區道路，時速不得超過四十公里，及汽車行駛時，駕駛人應注意
    車前狀況，並隨時採取必要之安全措施，且依當時情形，天候雨、晨光、路面濕
    潤、無缺陷、無障礙物、視距良好，又無不能注意之情形，乃竟疏於注意車前狀
    況且以時速五十公里以上之速度超速行駛，適有被害人呂玉葉騎乘腳踏車，同向
    在前行駛於外側快車道，切換入快車道，辛○見狀煞車不及，致由後撞及呂玉葉
    之腳踏車後輪，呂玉葉因而人車倒地，受有顱內出血之傷害，送醫後延至同日上
    午七時許不治死亡，辛○於肇事後向現場處理警員坦承肇事而接受裁判，案經台
    灣高雄地方法院檢察署以八十八年度偵字第三五八二號對被告辛○提起業務過失
    致死罪之公訴，並由本院刑事庭以八十八年度交訴字第九０號認定應由被告辛○
    負肇事責任，並判處有期徒刑九月在案，原告己○○為被害人之夫，為支出殯葬
    費之人，請求被告連帶給付殯葬費四十萬元及慰撫金一百萬元，計一百四十萬元
    ，原告戊○○、丙○○、丁○○、乙○○、甲○○分別為被害人之子女，請求被
    告連帶給付各一百萬元等語。被告辛○表示對於原告之請求無意見，惟目前因牌
    照被吊銷，雖想賠償對方多一點，但心有餘而力不足等語；被告輔大公司表示對
    卷附資料均無意見，車子雖係公司名義，但被告辛○僅靠行而已，對實務見解曾
    認車行需負僱用人責任無意見，惟原告請求金額過高，計算亦不正確等語。
三、按因故意或過失，不法侵害他人之權利者，應負損害賠償責任；受僱人因執行職
    務，不法侵害他人之權利者，由僱用人與行為人連帶負損害賠償責任；又不法侵
    害他人致死者，對於支出殯葬費之人，亦應負損害賠償責任，被害人對於第三人
    負法定扶養義務者，加害人對於該第三人亦應負損害賠償責任；不法侵害他人致
    死者，被害人之父、母及配偶，雖非財產上之損害，亦得請求賠償相當之金額；
    不法侵害他人之身體、健康者，被害人雖非財產上之損害，亦得請求賠償相當之
    金額，民法第一百八十四條第一項前段、第一百八十八條第一項前段、第一百九
    十二條第一項、第二項、第一百九十四條、第一百九十五條第一項前段分別定有
    明文。
四、查本件原告主張被告辛○係計程車司機，為從事駕駛業務之人，於民國八十八年
    一月十七日上午六時二十八分許，駕駛車號ＺＤ—二四三號計程車，沿高雄市○○路內側快車道由西往東方向行駛，行經建工路五五七號前時，應注意行車速度
    ，應依標誌，在市區道路，時速不得超過四十公里，及汽車行駛時，駕駛人應注
    意車前狀況，並隨時採取必要之安全措施，且依當時情形，天候雨、晨光、路面
    濕潤、無缺陷、無障礙物、視距良好，又無不能注意之情形，乃竟疏於注意車前
    狀況且以時速五十公里以上之速度超速行駛，適有被害人呂玉葉騎乘腳踏車，同
    向在前行駛於外側快車道，亦疏於注意，貿然切換入快車道，辛○見狀煞車不及
    ，致由後撞及呂玉葉之腳踏車後輪，呂玉葉因而人車倒地，受有顱內出血之傷害
    ，送醫後延至同日上午七時四十五分許不治死亡，辛○於肇事後向現場處理警員
    坦承肇事而接受裁判，案經台灣高雄地方法院檢察署以八十八年度偵字第三五八
    二號對被告辛○提起業務過失致死罪之公訴，並由本院刑事庭以八十八年度交訴
    字第九０號認定應由被告辛○負肇事責任，並判處有期徒刑九月在案，有卷附前
    揭刑事判決書為證，本院認被告辛○在市區道路行駛汽車，未應依標誌，遵守時
    速不得超過四十公里之限制，及且未注意車前狀況，並隨時採取必要之安全措施
    ，且依當時情形，又無不能注意之情形，乃竟疏於注意車前狀況且以時速五十公
    里以上之速度超速行駛，撞及騎乘腳踏車之被害人，其有過失已明；而被害人侵
    入快車道行駛亦為肇事原因，高雄市政府建設局車輛行車事故鑑定委員會鑑定結
    果亦同此認定，有附於偵卷內之該會八十八年四月一日高市鑑字第三三四二號鑑
    定意見書為證，且為被告所不爭，則被告辛○超速行駛，未注意車前狀況，過失
    造成呂玉葉死亡之事實，復有相驗卷宗內之驗斷書為證，上開死亡之結果，與被
    告辛○之過失行為，有相當之因果關係至明。被告辛○不法侵害之事實，既經認
    定，而被告辛○所駕駛之計程車又係登記被告輔大公司名義，平時保險亦透過輔
    大公司辦理，並按月繳交靠行費，再矧諸計程車靠行制度之宗旨，即欲藉有經驗
    之車行監督、輔助營業駕駛人，故輔大公司應視係辛○之僱用人，其就選任及監
    督其職務之執行未盡相當之注意，對於原告因而所受之損害，依民法第一百八十
    八條規定，自應負連帶償責任。
五、原告請求被告賠償之其餘各項損害，是否准許，分述如次：
  (一)原告己○○請求被告連帶給付殯葬費四十萬元、慰撫金一百萬元部分：
  1.殯葬費部分：係由原告己○○支出，金額計四十萬六千四百十元，原告於訴之聲
    明中僅就其中四十萬元請求，業據原告提出殯葬費收據十三件，且為被告所不爭
    ，況為殯葬業者所出具，而其支出項目並無重複或係與治喪事宜無關之部分，且
    審酌死者之身分、地位、經濟能力等事項，亦認並無過高，自堪認為真實。原告
    己○○主張被告應連帶給付殯葬費四十萬元，全部應予准許。
  2.慰撫金部分：原告己○○因本件車禍痛失結褵四十餘年之髮妻，其內心痛苦實難
    言喻，其於八十七年度有所得五萬餘元，名下有土地二筆，此有其財產歸戶資料
    及所得資料各一件在卷為證；被告辛○僅有自輔大公司所得二千元一筆，原業計
    程車司機，別無其他歸戶財產資料，有其所得資料及財產歸戶資料一件附卷可參
    ；被告輔大公司資本總額六百萬元，主要經營計程車客運業，復有公司變更事項
    登記卡一件足稽。本院斟酌兩造之身分、地位、學識、經濟狀況及原告喪失其妻
    所受之精神打擊、痛苦程度，認原告己○○所得請求之慰撫金在五十萬元之範圍
    內，為有理由，應予准許，逾此範圍之請求，為無理由，應予駁回，原告己○○
    就慰撫金部分之請求為一部有理由，一部無理由。
  (二)原告戊○○、丙○○、丁○○、甲○○、乙○○慰撫金部分：
    原告戊○○、丙○○、丁○○、甲○○、乙○○，分別為被害人呂玉葉之子女，
    因本件事故痛失母親，其內心痛苦亦能體會，原告戊○○於八十七年度有所得二
    十七餘萬元，名下有房地一筆、投資金額五十萬元一筆，原告丙○○八十七年度
    有所得一百零四萬餘元，名下有車輛一輛、投資二筆金額計五十二萬餘元，原告
    丁○○八十七年度所得四十二萬餘元，名下有房地一筆、車輛二輛，原告甲○○
    八十七年度所得八萬餘元，名下無其他財產歸戶資料，原告乙○○八十七年度有
    所得八萬餘元，名下別無其他歸戶財產，有歸戶財產及所得資料各五件附卷足憑
    ，被告辛○及輔大公司之經濟狀況已如前述，本院斟酌兩造之身分、地位、學識
    、經濟狀況及原告身為子女喪失母親所受之精神打擊、痛苦程度，認原告戊○○
    、丙○○、丁○○、甲○○、乙○○所得請求之慰撫金各在四十萬元、五十萬元
    、四十萬元、三十萬元、三十萬元之範圍內，為有理由，原告戊○○、丙○○、
    丁○○、甲○○、乙○○，就慰撫金部分之請求為一部有理由，一部無理由。
  (三)綜上所述，原告得請求賠償之數額如下：
  1.原告己○○得請求殯葬費四十萬元、慰撫金五十萬元，合計共九十萬元。
  2.原告戊○○、丙○○、丁○○、甲○○、乙○○，各得請求慰撫金四十萬元、五
    十萬元、四十萬元、三十萬元、三十萬元。
六、按損害之發生與擴大，被害人與有過失者，法院固得依民法第二百十七條第一項
    規定，減輕賠償金額或免除之。但減輕或免除所據之標準，應斟酌被害人與債務
    人之行為，為損害原因之強弱，以及雙方過失之輕重，俾定債務人責任之限度（
    最高法院五十二年台上字第三七八一號判決參照）。本件被害人呂玉葉對車禍事
    故之發生，與有過失，已如前述，本院斟酌兩造對損害原因之強弱及雙方過失之
    輕重，認以減輕被告百分之四十之賠償責任為適當。
七、另按侵權行為直接被害人之過失，可視同間接被害人損害賠償權利人之過失。間
    接被害人之賠償請求權，自理論言，雖係固有之權利，然其權利係基於侵權行為
    之規定而發生，自不能不負擔直接被害人之過失，倘直接被害人於損害之發生或
    擴大有過失時，依公平之原則，亦應有民法第二百十七條過失相抵規定之適用，
    最高法院七十三年台再字第一八二號判例參照。本件間接被害人之賠償請求權，
    係基於與直接受害人同一之侵害事實而發生，因此間接被害人自應承擔直接被害
    人鍾信和對本件事故應承擔百分之三十之過失。依此計算，原告各得請求之賠償
    金額為原告己○○為五十四萬元（900000×0.6＝540000）、原告戊○○為二十
    四萬元（400000×0.6＝240000）、原告丙○○為三十萬元（500000×0.6＝
    300000）、原告丁○○為二十四萬元（400000×0.6＝240000）、原告甲○○為
    十八萬元（300000×0.6＝180000）、原告乙○○為十八萬元（300000×0.6=
    180000）。
八、從而原告本於侵權行為及僱用人連帶責任之法律關係，原告己○○請求被告連帶
    給付之金額在五十四萬元，原告戊○○請求被告連帶給付之金額在二十四萬元，
    原告丙○○請求被告連帶給付之金額在三十萬元，原告丁○○請求被告連帶給付
    之金額在二十四萬元，原告甲○○請求被告連帶給付之金額在十八萬元，原告乙○○請求被告連帶給付之金額在十八萬元，及均自起訴狀繕本送達被告在後日期
    之翌日即八十八年十二月二十八日起至清償日止，按年息百分之五計算利息之範
    圍內，即屬正當，應予准許；至逾此範圍之部分之請求，即無理由，應予駁回。
九、原告陳明願供擔保，聲請宣告假執行，經核其勝訴部份，合於法律規定，爰酌定
    相當之擔保金額宣告之；其餘假執行之聲請，因該部份訴之駁回而失所依據，應
    予駁回。
十、至於被告日後如申請保險金理賠，以保險金賠償原告，在已給付之範圍內得據以
    為清償之抗辯，自不待言，附此敘明。
結論：本件原告之訴，為一部有理由，一部無理由，依民事訴訟法第三百八十五條第
一項前段、第七十九條但書、第八十五條第一項前段及第二項、第三百九十條第二項
，判決如主文。
中        華        民        國    八十九    年      三    月    一    日
                              臺灣高雄地法院民事第一庭
~B法      官  郭貞秀
右為正本係照原本作成。
如對本判決上訴，須於判決送達後廿日內向本院提出上訴狀。
中        華        民        國    八十九    年      三    月    一    日
~B法院書記官  胡美儀


司法院資訊處製作；財團法人民間司法改革基金會備份。
